---
title: "Tweet verisi kazıma alıştırmaları"
output: html_notebook
---

#####**by [Sadettin Demirel](https://twitter.com/demirelsadettin)**

Bu pratikte R progralama dilini kullanarak tweet verilerini çekip analiz edeceğiz.Bunun için cihazınızda R ve Rstudio adlı yazılımları yüklemeniz gereklidir. Kurulumu tamamladıktan sonra paketleri yükleme ve çağırma aşamalarına geçiniz.

##### 1.Paketleri Yükleme ve çağırma

Aşağıdaki paketler veriyi çekmemizde ve analiz etmemizde bize yardımcı olacak. aşağıdaki kodlardan önce her üç paketi de install.packages("") komutu ile yüklemeniz gereklidir.
Sonrasında aşağıda olduğu gibi paketleri çağırabiliriz

```{r}
library(tidyverse)
library(rtweet)
library(lubridate)
library(stopwords)
library(tidytext)
```

##### 2.API'ye erişim

API'ye erişim sağlamak için Twitter geliiştirici hesabı ve uygulama oluşturmalısınız.[Detaylar](https://docs.google.com/presentation/d/1DcD-32Aw_XebkoLAuWaGELkdBfrtJY9tLH3BtGmh3lI/edit?usp=sharing) Twitter geliştici hesabını oluşturduktan sonra ve anahtar şifreleri elde ettikten sonra aşağıdaki kodla API'ye erişim sağlıyoruz.
```{r}
twitter_token <- create_token(app = appname, consumer_key = key,consumer_secret = secret)
```

##### 3. Tweet verisi çekelim

**a. Sağlık Bakanlığı Twitter Hesabı**

Sağlık Bakanlığı'nın paylaştığı son 1000 tweete bakalım

```{r}
sb <- get_timeline("saglikbakanligi", n=1000)
```
1000 tweeti çektik ama bize gerekli olanları filtreleyelim

```{r}
sb_ozel <- sb %>% select(3,4,5,12,13,14,15,29,54)
```

**Etkileşim Analizi**

```{r}
sb_ozel %>% mutate(date = date(created_at))
```

Öncelikle günlük olarak tweetleri sınıflandıralım.
```{r}
sb_ozel %>% mutate(date = date(created_at))
```
Tabloda retweet ve beğenilme sayılarına bakalım

```{r}
sb_ozel %>% select(screen_name, favorite_count, retweet_count)%>% arrange(desc(favorite_count,retweet_count))
```

```{r}
sb_ozel %>% select(screen_name, favorite_count, retweet_count)%>% arrange(desc(favorite_count,retweet_count))
```

Görselleştirelim
```{r}
sb_ozel %>% mutate(date = date(created_at)) %>% ggplot(aes(date, retweet_count))+geom_line()
```

```{r}
sb_ozel %>% mutate(date = date(created_at)) %>% ggplot(aes(date, retweet_count))+geom_line()
```


**Kullanılan Etiket analizi**

Etiket analiz biraz meşakkatli. Kullanıcılar birden fazla etiket kullandığı için Twitter bize veriyi liste olarak sunuyor. Doğal olarak bunu tablo formatına çevirmemiz için aşağıdaki kodu kullanacağız.
```{r}
# bir nevi veriyi istediğimiz formata getirmek için bir hack kodda diyebiliriz buna
sb_etiket <- data.frame(matrix(unlist(sb_ozel$hashtags), nrow = 1051, byrow = TRUE),stringsAsFactors = FALSE)

#sütun ismini değiştiriyoruz
colnames(sb_etiket) <- c("etiket")

#en çok hangi etiketler kullanılmış.
sb_etiket %>% count(etiket, sort = TRUE)
```

```{r}
# bir nevi veriyi istediğimiz formata getirmek için bir hack kodda diyebiliriz buna
sb_etiket <- data.frame(matrix(unlist(sb_ozel$hashtags), nrow = 1051, byrow = TRUE),stringsAsFactors = FALSE)

#sütun ismini değiştiriyoruz
colnames(sb_etiket) <- c("etiket")

#en çok hangi etiketler kullanılmış.
sb_etiket %>% count(etiket, sort = TRUE)

```


**Retweet analizi**

Sağlık Bakanlığı en çok **Dr.Fahrettin Koca'yı** retweet etmiş
```{r}
sb_ozel %>% count(retweet_name, sort = TRUE)
```

```{r}
sb_ozel %>% count(retweet_name, sort = TRUE)
```


**Metin analizi**

Metin verisini seçelim
```{r}
sb_metin <- sb_ozel %>% select(text)
```

```{r}
tweet_kelime <- sb_metin %>%
  filter(!str_detect(text, '^"')) %>%
  mutate(text = str_replace_all(text, "https://t.co/[A-Za-z\\d]+|&amp;", "")) %>%
  unnest_tokens(word, text, token = "tweets", to_lower = TRUE) %>%
  filter(!word %in% stopwords::stopwords("tr", source = "stopwords-iso"),
         str_detect(word, "[a-z]"))
```


```{r}
tweet_kelime %>% count(word, sort = TRUE)
```

```{r}
tweet_kelime %>% count(word, sort = TRUE)
```


**b. #Seçim2019 Etiket Analizi**

En çok tweet atan hesap hangisi

```{r}
secim <- search_tweets("#seçim2019", n = 10000)
secim %>% count(screen_name, sort = TRUE)
```

```{r}
secim <- search_tweets("#seçim2019", n = 10000)
secim %>% count(screen_name, sort = TRUE)
```

**Diğer kullanılan Etiketler**

Başka hangi etiketler kullanılıyor.
```{r}
# bir nevi veriyi istediğimiz formata getirmek için bir hack kodda diyebiliriz buna
secim_etiket <- data.frame(matrix(unlist(secim$hashtags), nrow = 13670, byrow = TRUE),stringsAsFactors = FALSE)

#sütun ismini değiştiriyoruz
colnames(secim_etiket) <- c("etiket")

#en çok hangi etiketler kullanılmış.
secim_etiket %>% count(etiket, sort = TRUE) %>% na.omit()
```


```{r}
# bir nevi veriyi istediğimiz formata getirmek için bir hack kodda diyebiliriz buna
secim_etiket <- data.frame(matrix(unlist(secim$hashtags), nrow = 13670, byrow = TRUE),stringsAsFactors = FALSE)

#sütun ismini değiştiriyoruz
colnames(secim_etiket) <- c("etiket")

#en çok hangi etiketler kullanılmış.
secim_etiket %>% count(etiket, sort = TRUE) %>% na.omit()
```

**Ayrıca en çok kullanılan kelimelere bakalım**


```{r}
secim_tweet <- select(secim,text) %>%
  filter(!str_detect(text, '^"')) %>%
  mutate(text = str_replace_all(text, "https://t.co/[A-Za-z\\d]+|&amp;", "")) %>%
  unnest_tokens(word, text, token = "tweets", to_lower = TRUE) %>%
  filter(!word %in% stopwords::stopwords("tr", source = "stopwords-iso"),
         str_detect(word, "[a-z]"))

```

```{r}
secim_tweet %>% count(word, sort = TRUE)
```

```{r}
secim_tweet %>% count(word, sort = TRUE)
```

**Son olarak verileri dışarı aktaralım**

```{r}
write_csv(secim_tweet, "~/desktop/secimtweet.csv")
```


##### 4. Faydalı kaynaklar

* [Rtweet paketi kodları](https://rtweet.info/index.html)
* [R üzerine yazılarım](https://www.newslabturkey.org/author/sadettindemirel/)
* [Tweet verisi üzerine detaylı yazım](https://www.newslabturkey.org/r-ile-tweet-verisi-nasil-cekilir-ve-analiz-edilir/)
* [İstanbul ve Ankara adayları analizim](https://twitter.com/demirelsadettin/status/1112058333266169856) 
* [Üstteki analizin kodları](https://sadettindemirel.github.io/mayoral_candidates_tweets/analysis-of-tweets.html)
* [Veri Okuryazarlığı Derneği (VOYD)](https://www.voyd.org.tr)
* [Dernek olarak her hafta yayınladığımız Veri Bülteni](https://twitter.com/voydorg/status/1083695779141861376)
